【裁判字號】    89,上易,2295
【裁判日期】    890808
【裁判案由】    竊盜
【裁判全文】
臺灣高等法院刑事判決                          八十九年度上易字第二二九五號
    上  訴  人  臺灣臺北地方法院檢察署檢察官
    被      告  丙○○
    選任辯護人  林首愈
右上訴人因被告竊盜案件，不服臺灣臺北地方法院八十九年度易字第九三五號，中華
民國八十九年五月十九日第一審判決（起訴案號：臺灣臺北地方法院檢察署八十九年
度偵字第二六六六號）提起上訴，本院判決如左：
    主    文
原判決撤銷。
丙○○連續竊盜，處拘役伍拾日，緩刑貳年。
    事    實
一、丙○○於民國八十八年四月至同年八月間受僱於台北市○○路○段二五五號甲○○所開設之松山內兒科，於八十八年九月一日至同年十二月二日受僱於台北市○○○路○段六十六號七樓乙○○所開設之英惠診所，擔任護士工作，竟意圖為自
    己不法之所有，基於概括之犯意，利用任職之機會，自八十八年四月起至同年十
    二月止，竊取上開診所甲○○所有之SET輸液器乙包、SET蝴蝶針十六包、頭皮針
    四包、COUG乙包、PRIMPERAM乙包、CEPHODOL乙包、ZOLIN乙包、EUL DIN 乙包、
    PM乙包、ROYAL乙包、DIARRLEA乙包、NEGACIDE乙包、BIOGEN兩包、SEROCAINE乙
    包、CT乙包、POSTAN乙包、STOMACH乙包、MEDICATION乙包、DURFCIN乙包、MECO
    B12兩盒、注射針筒三支、ASCORMIN八小瓶、AMINOGEN─X 點滴四瓶、AMINOL─K
    點滴乙瓶、NOBEL小安瓶四瓶、COPOLAMIN─B12 小安瓶三瓶，及乙○○所有之皮
    膚藥膏八十二個、紗布墊十六包、口腔棉棒三包、通氣膠帶四個、生達製藥胃乳
    片三包、SILIMIN乙包、KEFLES乙包、CLEOCIN十包、GLUCOMINEF、C0 七包、C、
    B、COMPLEX等小安瓶共四十五瓶、林可黴素乙瓶、見達黴素乙瓶、COLICINE及AL
    LPOURINAL 共乙瓶、FENOTEROL、PREACTIN、NAPROCIN、PPC、SPUTUM、LYSOZYME
    、VALIUM─2、ATIVAN、BISALVON、THYROID、ENY、ALUZINE、DEXICONE 、DWS、
    SMP、LOPEDIN、NEWZYME、DEXCIOM、KENTAMINE、PEP TIDINE、TAPAZOLE、DOMPE
    DON、MUSCO、LICON、RECALM、ALAMIN─F、ERYTHROMY CIN、KEFLEX、BOKEY、TR
    ANCOTON、AMOXILLIN、KEFLEX、GIASIL、OROTOMIN、優碘藥水、雙氧水、耳用滴
    劑各乙瓶、PANTOMIN乙盒、彈性繃帶乙個、鎮靜安眠藥 VALIUM─2乙包。嗣為警
    於八十九年一月二十一日、持搜索票於丙○○位於台北市○○路○段二四八號三
    樓住處，查獲上開贓物。
二、案經台北市政府警察局大同分局報請台灣台北地方法院檢察署檢察官偵查起訴。
    理    由
一、訊之被告丙○○矢口否認有竊盜之行為，辯稱被告於被害人之診所任職護士，職
    務內容當然有替門診病人用藥之責，診所負責人確於事前概括同意醫護人員可以
    於其本人及家人身體微恙時，拿取些許藥品緩解病症，又同業之醫護人員皆有將
    服務院所之醫療剩餘藥品或行將過期之不良藥品攜回自用之慣例，因此被告於任
    職期間亦同，該藥品既已過期或屬剩餘藥品，依例應棄置，被告將診所原擬棄置
    之過期或剩餘藥品帶回家，核無竊盜之不法主觀意圖，再檢視甲○○所稱被竊藥
    品部分，購買於一般藥局門市，價值亦不過新台幣六百七十元而已，衡諸一般社
    會通念，被告犯行所侵害之法益社會相當性甚低，當無以刑法制裁之必要等語，
    惟查：
    （一）、右開行為時地竊取被害人藥品之事實，業據被告於警訊時供稱係於八十
            八年四月至八十八年八月間及八十八年九月一日至八十八年十二月二日
            間分別自所任職於台北市○○路○段二五五號之松山內兒科、台北市○○○路五段六十六號七樓之英惠診所等語（參偵查卷第十一頁），並於
            偵查中供稱「我在診所上班，賑災捐款買的藥，由八十八年四月上班在
            松山內兒科診所拿了一些感冒藥，斷斷續續拿，在英惠診所，基隆有一
            個教會捐款賑災買的藥，黃醫師把藥拿回診所，我也有拿，我想我自己
            可以吃，別人也可以吃，我未出售」「我沒有經過允許」等語屬實（參
            偵卷第三十頁），核與被害人甲○○、乙○○二人於警訊時指訴情節相
            符，並有失竊報告、贓物領據各二紙，相片十二幀附卷可依，被告犯行
            已臻明確。
    （二）、證人甲○○、乙○○二人雖事後翻異前詞，陳稱於被告住處為警查獲之
            藥品，部分係被告經診所同意而取用，部分則係診所淘汰之廢棄、過期
            藥品（參原審八十九年五月八日審判筆錄參照），並據以認定被告所辯
            ：警方搜索查獲之藥物，部分係過期，從診所內垃圾桶取得者，部分則
            是乙○○及甲○○醫師同意伊拿回家的等語，並非無據；是被告取得上
            述藥品，並無竊盜之主觀不法所有意圖及客觀行為可言。惟查證人林寅
            雄於原審係證稱伊同意被告取走三種藥品，其他領回者有些已過期，有
            些是要淘汰丟棄之藥品，林英烈證稱因為被告稱沒有健保卡，小孩需要
            ，簡單的腸胃藥，伊同意被告取走，其他藥品有些是廠商的樣品，有些
            已經過期，是診所廢棄的藥品等語，其二人所證稱與警訊時已有不符，
            縱事後證稱屬實，其同意被告取走者亦僅數種藥品，與查獲之藥品高達
            八十二種相距甚遠，而依被告所供該等藥品係賑災捐款買的藥，基隆有
            一個教會捐款賑災買的藥等語，依常情既係賑災捐款所購買之藥品，焉
            有可能係過期藥品，更何況其二人復未能明確指出，何種藥品係過期或
            廢棄藥品，顯係事後護之詞，不足採信。
    （三）、警訊筆錄及失竊報告分別據甲○○、乙○○到庭固否認其內容之真實性
            ；證人甲○○並明確指稱：診所事前未發現短少藥品，警察問這些物品
            是否被告自診所偷走的，伊說不知道，因警察說被告在伊診所工作，可
            能是從診所裡偷的，伊才簽名，... 領回之藥品約僅值新台幣（下同）
            一萬餘元等語；證人乙○○亦到庭證稱：在警察局沒有仔細檢查，回去
            才發現領回的藥品有部分是診所淘汰的藥品，因為警訊時查出的藥品數
            量比伊同意被告取用者多，警察說可能是被告自診所偷的，伊稱不知道
            ，因為沒有發覺診所短少藥品，領回的藥品約值一、二萬元，是警察要
            求要寫十五萬元等語（八十九年五月八日審判筆錄參照）。惟其二人於
            警訊時及失竊報告中所表示係就醫生之專業知識及診所營業情形而為陳
            述，甲○○稱診所因藥物很多，所以失竊上該物品時伊沒有發現，黃英
            烈稱診所藥物均是交由護士管理的，所以失竊前該藥物時並不知情，亦
            未向警察機關報案等語（參偵卷第十六頁筆錄），所為陳述核與常情相
            符，尚無疵累，自堪信為真實。
    （四）、更何況，該等藥品係在被告住處衣櫃內查獲，林林總總達八十二種之多
            ，苟被告合法正當來源而取得，何以藏置於衣櫃內，以防他人得知，其
            中皮膚藥膏又高達八十二個，如被告以之自用而全數係經被害人同意取
            得，亦有違常情，益可證明被害人上開陳述為事後護之詞，被告有不
            法所有之意圖至明，其上開辯解，即不可採，應予依法論科。
二、按被告於擔任護士期間，意圖為自己不法之所有，竊取被害人甲○○、乙○○財
    物之行為，核係犯刑法第三百二十條第一項之竊盜罪，其先後所為數竊盜行為，
    時間緊接，所犯構成要件相同，顯係出於概括之犯意而反覆為之，為連續犯，爰
    依刑法第五十六條之規定以一罪論，並加重其刑。原審未方就相關卷證詳為勾稽
    ，逕以被告於警訊時製作之筆錄，充其量僅為被告在審判外所為之陳述，在其任
    意性及真實性均無法確保之情形下，不能無任何佐證即憑以認定被告犯竊盜罪及
    證人甲○○、乙○○二人於審理時否認警訊時之陳述，而認於被告住處查獲之藥
    品，部分係經診所負責人甲○○、乙○○同意而取用，部分係診所淘汰之廢棄、
    過期藥品，因認被告並無竊盜之主觀不法所有意圖及客觀行為，而為被告無罪之
    諭知，尚有未洽，檢察官據此指摘原判決不當，為有理由，應由本院撤銷改判。
    爰審酌被告之犯罪動機、目的在於竊取藥品供小孩急用，犯罪手段及所生損害尚
    屬輕微等一切情狀，量處如主文所示之刑。再被告前未曾受有期徒刑以上刑之宣
    告，因一時失慮，偶罹刑典，事後已坦承犯行，深具悔意，經此刑之宣告後，應
    知警惕而無再犯之虞，本院因認暫不執行其刑為當，予以宣告緩刑二年，用啟自
    新。
據上論斷，應依刑事訴訟法第三百六十九條第一項前段、第三百六十四條、第二百九
十九條第一項前段，刑法第五十六條、第三百二十條第一項、第七十四條第一款，罰
金罰鍰提高標準條例第一條前段，判決如主文。
本案經檢察官郭啟東到庭執行職務。
中    華    民    國    八十九    年      八        月        八        日
                            臺灣高等法院刑事第二十一庭
                                審判長法  官  葉  騰  瑞
                                      法  官  莊  明  彰
                                      法  官  黃  國  忠
右正本證明與原本無異。
不得上訴。
                                      書記官  劉  貞  達
中    華    民    國    八十九    年      八        月        十        日


司法院資訊處製作；財團法人民間司法改革基金會備份。
